【裁判字號】    88,重訴,240
【裁判日期】    890121
【裁判案由】    清償借款
【裁判全文】
臺灣士林地方法院民事判決  八十八年度重訴字第二四○號
    原      告  台北銀行股份有限公司
    法定代理人  壬○○
    訴訟代理人  甲○○
                庚○○
                丁○○
    被      告  天美棉業有限公司
    法定代理人  辛○○
                丙○○
                戊○○
                己○○
                乙○○
    被      告  丙○○
                辛○○
右當事人間請求清償借款事件，本院判決如左：
    主    文
被告天美棉業有限公司、丙○○、辛○○應連帶給付原告新臺幣壹佰玖拾伍萬元及如
附表五、附表六所示之利息及違約金。
被告丙○○、辛○○應連帶給付原告新臺幣捌佰萬元，及如附表一至附表四所示之利
息及違約金。
訴訟費用由被告天美棉業有限公司、丙○○、辛○○連帶負擔十分之二，餘由被告丙
○○、辛○○連帶負擔。
本判決於原告以新臺幣佰拾萬元或等值之臺北市政府建設公債八十六年度債票為
被告供擔保後，得假執行。
    事    實
甲、原告方面：
一、聲明：除假執行擔保金額外，如主文所示。
二、陳述：
（一）被告天美棉業有限公司邀同丙○○、辛○○為連帶保證人，分別於民國八十七
      年一月二十二日、八十七年一月二十六日、八十七年八月七日向原告共借款六
      筆，分別為新臺幣（以下同）三百二十萬元、八十萬元、三百二十萬元、八十
      萬元、一百五十萬元、三十九萬元，合計九百九十五萬元，期限均為一年（即
      第一、二筆借款到期日為八十八年一月二十二日，第三、四筆借款到期日為八
      十八年一月二十六日，第五、六筆借款到期日為八十八年八月七日），均約定
      由借款人到期償付，利息分別依原告牌告基本放款利率加碼年息百分之一（即
      第一至四筆借款，訂約當時利率均為年息百分之八點七七五）、百分之零點六
      二（即第五筆借款，訂約當時為年息百分之八點八）、百分之一點零二（即第
      六筆借款，訂約當時為年息百分之九點二）計算，自借款日起按月計付，嗣後
      原告調整上開放款基本利率時應自調整之日起按新利率加原加碼計息。上述六
      筆借款均約定遲延履行時除仍按上開利率計算遲延利息外，逾期在六個月以內
      部分，按未還本金金額照原貸利率百分之十加計違約金，逾期超過六個月部分
      則加倍計付。有借據六紙為證，並立具約定書三紙，載明借款人履行債務如有
      任何一筆債務不依約付息，經定合理期間催告仍不履行，即喪失期限利益，其
      全部債務即視為到期。
（二）詎料自八十七年九月二十六日起，被告天美棉業有限公司即未按約繳付利息，
      經原告定合理期間催討無效，依約定書第六條，全部借款當已屆清償期，迄今
      尚餘本金九百九十五萬元及如附表所示之利息及違約金（原告請求被告天美棉
      業有限公司清償第一筆至第四筆借款共計八百萬元部分，業經移送臺灣臺北地
      方法院管轄），被告丙○○、辛○○為連帶保證人，依法應負連帶清償之責。
      為此起訴請求判決如聲明。
（三）第一、二筆借款共四百萬元自八十七年十月二十二日開始未繳息，第三、四筆
      借款共四百萬元自八十七年九月二十六日開始未繳息，第五、六筆借款共一百
      九十五萬元自八十七年十月七日開始未繳息。
三、證據：提出借據、放款支出傳票、放款收入傳票各六紙、約定書三紙、放款主檔
    明細查詢表、戶籍謄本各二紙、催告書、臺北市政府建設局函、公司變更登記事
    項卡、經權授信審核表、交易明細表各一件。
乙、被告方面：
壹、被告天美棉業有限公司方面：
一、聲明：原告之訴駁回。
二、陳述：確實向原告借錢，但原告請求的九百多萬元可能已包含利息部分在內。對
    起訴狀附表之利息起算時間沒有意見。
貳、被告丙○○方面：
一、聲明：原告之訴駁回。
二、陳述：確實擔任被告天美棉業有限公司向原告借款的連帶保證人，對起訴狀附表
    之利息起算時間沒有意見。
、被告辛○○方面：
一、聲明：原告之訴駁回。
二、陳述：確實擔任被告天美棉業有限公司向原告借款的連帶保證人，對起訴狀附表
    之利息起算時間沒有意見。
    理    由
一、按依公司法第一百十三條規定，有限公司解散、清算準用無限公司即同法第七十
    九條之規定，「公司之清算，以全股體東為清算人；但本法或章程另有規定或經
    股東決議，另選清算人者，不在此限。」本件被告天美棉業有限公司業經辦理解
    散登記，惟未呈報清算人，有臺北市政府建設局函及所附公司變更事項登記卡存
    卷足參，且經被告丙○○供承屬實及本院查核無訛。是本件自應以該公司全體股
    東即辛○○、丙○○、戊○○、己○○、乙○○為清算人，而以其等五人為該公
    司之法定代理人，先此敘明。
一、本件原告起訴主張：被告天美棉業有限公司邀同丙○○、辛○○為連帶保證人，
    向原告借款計九百九十五萬元，期限均為一年，詎被告未依約繳息，依兩造契約
    約定，系爭借款應已全部屆清償期，爰起訴請求如訴之聲明等語（原告請求被告
    天美棉業有限公司清償第一筆至第四筆借款共計八百萬元部分，業經移送臺灣臺
    北地方法院管轄）。被告天美棉業有限公司主張：原告請求的九百多萬元可能已
    包含利息部分，對起訴狀附表之利息起算時間沒有意見；被告丙○○、辛○○則
    主張：確實擔任被告天美棉業有限公司向原告借款的連帶保證人，對起訴狀附表
    之利息起算時間沒有意見等語。
二、原告主張之事實，已據其提出與所述相符之借據、放款支出傳票、放款收入傳票
    、約定書、放款主檔明細查詢表、催告書、經權授信審核表、交易明細表等件為
    證，復為被告所不爭執，應堪信為真實。被告天美棉業有限公司雖稱原告請求之
    金額已包含利息云云，惟查：被告等人對原借款金額並不爭執，就被告天美棉業
    有限公司在清償期屆至前即未再按時繳付利息且嗣後並未還本金之情亦不否認，
    堪信被告天美棉業有限公司積欠之本金部分為原借款金額即九百九十五萬元。被
    告天美棉業有限公司空言主張九百九十五萬元已包含利息在內云云，不足採信。
三、從而，原告起訴請求被告天美棉業有限公司、丙○○、辛○○應連帶給付原告一
    百九十五萬元及如附表五、附表六所示之利息及違約金，及被告丙○○、辛○○
    應連帶給付原告八百萬元，及如附表一至附表四所示之利息及違約金，即無不合
    ，應予准許。
四、原告陳明願供擔保，請求宣告假執行，經核爰無不合，茲酌定相當之擔保金額併
    准許之。
四、據上論結，本件原告之訴為有理由，依民事訴訟法第八十五條第二項、第三百九
    十條第二項，判決如主文。
中      華      民      國    八十九    年      一      月    二十一    日
                                        臺灣士林地方法院民事第一庭
~B法      官  王怡雯
右為正本係照原本作成。
如對本判決上訴須於判決送達後廿日內向本院提出上訴狀。
中      華      民      國    八十九    年      一      月    二十九    日
~B法院書記官  李秀蘊


司法院資訊處製作；財團法人民間司法改革基金會備份。
